臺灣高等法院刑事判決　　　　　　　　 100年度上易字第33號
上　訴　人
即　被　告　張華秦
上列上訴人因詐欺案件，不服臺灣桃園地方法院99年度易字第59
9 號，中華民國99年11月23日第一審判決（起訴案號：臺灣桃園
地方法院檢察署98年度偵字第1719號），提起上訴，本院判決如
下：
    主  文
上訴駁回。
    事  實
一、張華秦明知其已對外積欠多筆債務而無力清償，需錢孔急，
    而所執如附表編號至所示，祥容資訊股份有限公司（下
    稱祥容公司）、許銘麟、志辰實業有限公司（下稱志辰公司
    ）、聯成事業有限公司（下稱聯成公司）簽發，發票日各為
    民國97年7月31日、97年8月12日、97年8月15日、97年10月5
    日，金額分別為新臺幣（下同）20萬3,500元、13萬8,200元
    、14萬8,600 元、30萬元，付款人為臺灣銀行樹林分行、合
    作金庫銀行東沙鹿分行、華南銀行南松山分行、華南銀行埔
    墘分行之支票4 紙，均屬無法兌現之支票（俗稱「芭樂票」
    ），竟意圖為自己不法之所有，而基於詐欺取財之犯意，於
    97年7、8月間，先後持以向友人張秀蘭所介紹之呂正諒調借
    現款，佯稱前開支票係工程客票並保證兌現，復隱瞞不告知
    實為「芭樂票」乙事，另簽發本票供擔保，而以此方式接續
    詐得現款79萬300 元。俟呂正諒如期分持前開支票向往來銀
    行提示時，方知皆無法兌現，且向之催討卻置之不理，始悉
    受騙。
二、案經呂正諒訴由臺灣桃園地方法院檢察署檢察官偵查起訴。
    理  由
一、證據能力部分：
（一）被告以外之人於審判外之陳述雖不符刑事訴訟法第159 條
      之1 至之4 規定，而經當事人於審判程序同意作為證據，
      法院審酌該言詞陳述或書面陳述作成時之情況，認為適當
      者，亦得為證據；當事人、代理人或辯護人於法院調查證
      據時，知有刑事訴訟法第159 條第1 項不得為證據之情形
      ，而未於言詞辯論終結前聲明異議者，視為有前項之同意
      ，同法第159 條之5 定有明文。又該條立法意旨在於傳聞
      證據未經當事人之反對詰問予以核實，原則上先予排除，
      惟若當事人已放棄反對詰問權，於審判程序中表明同意該
      等傳聞證據可作為證據；或於言詞辯論終結前未聲明異議
      ，基於尊重當事人對傳聞證據之處分權，及證據資料愈豐
      富，愈有助於真實發見之理念，且強化言詞辯論主義，使
      訴訟程序得以順暢進行，上開傳聞證據亦均具有證據能力
      。準此，被告對檢察官提出之證人即告訴人呂正諒、證人
      林漢民於偵查中之陳述（見同上97年度他字第3637號偵查
      卷第23、24頁、第33、34頁，98年度偵字第1719號偵查卷
      第22、23頁、第29至31頁），均同意有證據能力，本院認
      其作成之情形並無不當情形，經審酌後認為適當，故渠等
      證人前開審判外之陳述亦得為證據。
（二）另如附表編號至所示之支票4 紙暨退票理由單、被告
      簽發之本票、公司基本資料查詢明細、票據信用資訊連結
      作業（見同上97年度他字第3637號偵查卷第5 至8 頁、第
      12至19頁、第25至30之1 頁、第35頁、第38至62頁，98年
      度偵字第1719號偵查卷第6 至19頁），均與本案事實具有
      自然關聯性，復屬書證性質，且查無事證足認有違背法定
      程序或經偽造、變造所取得之情事，是堪認有證據能力。
二、訊據上訴人即被告張華秦固坦承其執有如附表編號至所
    示支票4 紙，復經友人張秀蘭自告訴人呂正諒處調借得現款
    79萬300 元等情不諱，惟矢口否認有何詐欺取財犯行，其辯
    稱略以：伊係積欠張秀蘭六合彩賭債，故以如附表編號至
    所示支票4 紙還債，嗣張秀蘭另向呂正諒調借現款，並無
    誆稱係工程客票情事，且前開支票乃經友人劉惠吉自王桂淋
    處取得，伊不知為「芭樂票」，亦無對呂正諒為詐欺之行為
    云云。惟查：
（一）按刑法第339 條第1 項所謂之詐術，並不以欺罔為限，即
      利用人之錯誤而使其為財物之交付，亦不得謂非詐欺，最
      高法院24年上字第4515號著有判例可資參照。又事實上之
      不告知，於社會交易上，並非在任何場合均值以刑法非難
      之。然依一般不作為犯之原則，於法律上負有告知義務者
      ，使對方陷於錯誤而交付財物，亦可成立詐欺罪。惟是否
      具有法律上之告知義務，仍須視其不告知之程度是否已逾
      越交易上所容認之限度，及是否逾越社會上可認相當之範
      圍。
（二）上揭犯行，業據被告坦認其執有如附表編號至所示支
      票4 紙，復經友人張秀蘭自告訴人呂正諒處調借得現款79
      萬300 元等情無訛（見臺灣桃園地方法院檢察署98年度偵
      字第1719號偵查卷第25、26頁、第29至31頁，原審99年度
      審易字第844 號刑事卷第15、16頁，原審99年度易字第59
      9 號刑事卷第12、13頁、第20、21頁、第37至39頁、第46
      至48頁、第85頁、第89頁反面至第90頁），且據證人即告
      訴人呂正諒、證人林漢民於偵查中，又證人張秀蘭於原審
      審判時證述綦詳（見臺灣桃園地方法院檢察署97年度他字
      第3637號偵查卷第23、24頁、第33、34頁，98年度偵字第
      1719號偵查卷第22、23頁、第29至31頁，原審99年度易字
      第599 號刑事卷第47至48頁），另有如附表編號至所
      示之支票4 紙暨退票理由單、被告簽發之本票、公司基本
      資料查詢明細、票據信用資訊連結作業等在卷可稽（見臺
      灣桃園地方法院檢察署97年度他字第3637號偵查卷第5 至
      8 頁、第12至19頁、第25至30之1 頁、第35頁、第38至62
      頁，98年度偵字第1719號偵查卷第6 至19頁），堪以認定
      。
（三）再者，參酌證人即告訴人呂正諒前於97年10月15日偵查中
      陳稱：伊係因張華秦表示從事地磚工程小包商需發放薪水
      ，且穿著時尚又駕駛高級車輛，遂於97年7 、8 月間分持
      如附表編號至所示之支票4 紙向伊借款，及簽發同額
      本票供擔保，該時伊曾去電銀行詢問票信狀況為何，經查
      無退票紀錄故同意貸款與張華秦等語（見臺灣桃園地方法
      院檢察署97年度他字第3637號偵查卷第33、34頁）；又於
      98年7 月7 日偵查中指稱：張華秦於97年7 、8 月間多次
      向伊借款，雖有開立支票及本票但卻無法兌現，且自稱為
      工程票，復經詢問銀行前開支票仍正常使用中，實有詐騙
      情事（見同上98年度偵字第1719號偵查卷第22、23頁）；
      另於同年10月22日偵查中證稱：伊係借款予張華秦並非張
      秀蘭，但因張秀蘭與張華秦較為熟識，故經張秀蘭交付現
      款與張華秦等語（見同上偵查卷第29頁至第31頁）；互核
      證人張秀蘭於原審99年9 月30日審判時結稱：張華秦於97
      年7 月間曾執如附表編號至所示之支票4 紙委請伊代
      為調現，該時張華秦與呂正諒並不熟識，遂由伊居中聯繫
      並告知呂正諒前開支票為工程票乙事，交付金錢當時伊與
      、張華秦、呂正諒均有在場，張華秦知伊僅找人借款並非
      償還賭債，亦無代為簽賭情事（見原審99年度易字第599
      號刑事卷第47、48頁）。綜合以觀，證人即告訴人呂正諒
      、證人張秀蘭所述各節，均指明被告乃透過證人張秀蘭持
      以如附表編號至所示之支票4 紙向告訴人調借現款，
      並表明因從事工程而執有前開支票情事，然實則並無工程
      票據關係，被告刻意說謊以取信告訴人，藉以隱瞞前開票
      據均屬無法兌現之「芭樂票」乙事，待經告訴人向付款銀
      行查證後，因該時票據尚未跳票、拒絕往來而陷於錯誤，
      陸續交付現款79萬300 元與被告，被告此舉當已構成詐欺
      取財行為，其主觀上具有不法之所有意圖，至為灼然。
（四）至於，被告固執前詞為辯，認係因積欠張秀蘭六合彩賭債
      ，故以如附表編號至所示支票4 紙還債，且前開支票
      乃經友人劉惠吉自王桂淋處取得，不知為「芭樂票」云云
      。但查，有關被告因積欠張秀蘭賭債，而以前開支票充作
      償還工具乙節，已為證人張秀蘭堅詞否認。況且，證人劉
      惠吉於原審證稱：票是王桂淋要向被告買車用的，王桂淋
      係從事開車負責機場接送之工作，但交票給被告時，王桂
      淋還沒確定要買那一部車等語（見原審易字第599 號卷第
      86、87頁），然王桂淋既未選定欲購買之車輛，何以會先
      交付票據，顯與交易常情有違；再者，王桂淋係從事開車
      負責機場接送之工作，衡情王桂淋應不可能有「工程票」
      ，且王桂淋已於97年9 月20日死亡，證人劉惠吉之證詞是
      否屬實，已難查證，故難遽以劉惠吉之證詞而為有利被告
      之認定；復輔以證人林漢明於97年10月1 日偵查中陳述：
      伊與呂正諒為友人關係，張華秦向呂正諒借款7 萬元時伊
      有在場，並言明待數日後車貸核撥後便會還款等情（見臺
      灣桃園地方法院檢察署97年度他字第3637號偵查卷第23、
      24頁）；由此可知，被告與告訴人間，除曾透過證人張秀
      蘭而為本案票據調現外，另有多次借貸關係，彼此間並非
      毫無債務存在，其所辯積欠證人張秀蘭賭債一事，不論是
      否屬實，皆不得據以推翻被告與告訴人間此案票據調現關
      係。況且，被告於96年底，已因對外積欠多筆債務而無力
      清償，需錢孔急，更與邱德林共犯偽造文書犯行，經原審
      以98年度訴字第1109號判決，判處有期徒刑3 月確定，此
      有該判決書附卷足證（見原審易字第599 號卷第76至80頁
      ），而其所持如附表編號至所示支票4 紙，不僅發票
      人均不同，且於發票日期屆至時名下支票大量跳票，金額
      更達千萬元不等，如此離譜之票據信用關係被告竟無法清
      楚交代其執票來源，辯稱不知為「芭樂票」乙情，孰人能
      信？是被告所辯各節，均屬無據，不足採信。
（五）綜上所述，被告確有執如附表編號至所示支票4 紙，
      佯為工程客票並保證兌現為由，向告訴人詐騙調借現款，
      復隱瞞不告知實為「芭樂票」乙事，以致告訴人陷於錯誤
      而交付現款79萬300 元與被告等事實，足堪認定，是本案
      事證明確，被告詐欺取財犯行明確，應依法論科。
三、核被告張華秦所為，係犯刑法第339條第1項之詐欺取財罪。
    又被告以單一詐欺決意，於97年7、8月間先後持如附表編號
    至所示支票4 紙，向告訴人呂正諒所為之詐欺行為，係
    對告訴人財產法益為同一性侵害，先後各次詐欺舉動之獨立
    性極為薄弱，復係出於同一犯意，依一般社會觀念，各舉動
    難以強行分開，應視為數個舉動之接續實施，合為包括之一
    行為予以評價，論以接續犯。
四、原審適用刑法第339 條第1 項，刑法施行法第1 條之1 第1
    項、第2 項前段等規定，並審酌被告為圖自己不法利益，竟
    執「芭樂票」假以工程客票為幌，以向告訴人騙取現款計達
    79萬300 元，破壞社會交易秩序，更損及告訴人之財產法益
    ，惡性非輕，雖其嗣與告訴人調解成立，此有原審99年度附
    民移調字第428 號調解筆錄在卷可佐（見原審99年度易字第
    599 號刑事卷第35頁），但嗣後卻無任何實際賠償，並無悛
    悔實據，又參酌其否認犯行之犯後態度，及其犯罪之動機、
    目的、品行、智識程度等一切情狀，量處有期徒刑七月，其
    認事用法，均無違誤，量刑亦屬妥適，應予維持，被告上訴
    猶執陳詞否認犯行，亦未再提出任何事證供本院審酌，其上
    訴為無理由，應予駁回。
據上論斷，應依刑事訴訟法第368條，判決如主文。
本案經檢察官吳國南到庭執行職務。
中    華    民    國   100    年    2     月    15    日
                  刑事第一庭審判長法  官  葉騰瑞
                                  法  官  莊明彰
                                  法  官  彭政章
以上正本證明與原本無異。
不得上訴。
                                  書記官  杜宜寧
中    華    民    國   100    年    2     月    15    日
┌─────────────────────────────────────────────┐
│附表：                                                                   99年度易字第599號│
├──┬────┬────┬──────┬───────┬─────┬───────────┤
│編號│ 發票人 │ 受款人 │   發票日   │金額（新臺幣）│ 票據號碼 │        付款人        │
├──┼────┼────┼──────┼───────┼─────┼───────────┤
│  │祥容公司│（未載）│97年 7月31日│  20萬3,500元 │AF 0000000│   臺灣銀行樹林分行   │
├──┼────┼────┼──────┼───────┼─────┼───────────┤
│  │ 許銘麟 │（未載）│97年 8月12日│  13萬8,200元 │KR 0000000│合作金庫銀行東沙鹿分行│
├──┼────┼────┼──────┼───────┼─────┼───────────┤
│  │志辰公司│（未載）│97年 8月15日│  14萬8,600元 │SC 0000000│  華南銀行南松山分行  │
├──┼────┼────┼──────┼───────┼─────┼───────────┤
│  │聯成公司│（未載）│97年10月 5日│       30萬元 │XC 0000000│   華南銀行埔墘分行   │
├──┴────┴────┴──────┴───────┴─────┴───────────┤
│備註：合計金額為79萬300元。                                                               │
└─────────────────────────────────────────────┘
附錄本判決論罪科刑法條：
刑法第339 條第1 項 
意圖為自己或第三人不法之所有，以詐術使人將本人或第三人之
物交付者，處5 年以下有期徒刑、拘役或科或併科1,000 元以下
罰金。（罰金部分，依刑法施行法第1 條之1 第1 項、第2 項前
段規定，貨幣單位變更為新臺幣且金額提高為30倍）